臺灣高等法院刑事判決
111年度上訴字第2040號
上  訴  人  
即  被  告  曾韋仁


指定辯護人  許立騰律師（義務辯護）
上列上訴人因違反毒品危害防制條例案件，不服臺灣桃園地方法
院110年度訴字第34號，中華民國111年4月15日第一審判決（起
訴案號：臺灣桃園地方檢察署109年度偵字第1431號），提起上
訴，本院判決如下：
    主  文
上訴駁回。
    事  實
一、曾韋仁明知甲基安非他命係毒品危害防制條例第2條第2項第
    2款所規定之第二級毒品，不得非法持有、販賣，竟意圖牟
    利，基於販賣第二級毒品甲基安非他命之犯意，於民國108
    年12月13日16時11分許，使用其所有之蘋果廠牌行動電話所
    下載之「BAND」通訊軟體，以暱稱「韋小寶」傳送隱有販賣
    毒品訊息予桃園市政府警察局中壢分局興國派出所警員王孟
    彥所使用之暱稱「平凡」帳號，王孟彥收受上開訊息後，遂
    佯以買家，雙方以「BAND」、「WeChat」通訊軟體談妥以新
    臺幣25,000元之價格購買第二級毒品甲基安非他命1包（約1
    7公克），並相約於同年月15日凌晨時分在桃園市○○區○○路0
    00巷0號進行交易。嗣王孟彥駕車抵達上述約定地點等待，
    曾韋仁果依約駕車前來，經確認王孟彥即為買家後，取出所
    攜之第二級毒品甲基安非他命1包交付佯裝買家之警員王孟
    彥後，王孟彥旋表明身分而查獲，當場扣得第二級毒品甲基
    安非他命1包（實秤毛重12.6890公克、淨重11.7760公克，
    遠不足約定交易重量），及供販賣甲基安非他命所用之蘋果
    廠牌行動電話1支。
二、案經桃園市政府警察局中壢分局移送臺灣桃園地方檢察署檢
    察官偵查起訴。
    理  由
壹、程序方面：
　　按被告以外之人於審判外之言詞或書面陳述，除法律有規定
    者外，不得作為證據；又被告以外之人於審判外之陳述，雖
    不符合同法第159條之1至第159條之4之規定，但經當事人於
    審判程序同意作為證據，法院審酌該言詞陳述或書面陳述作
    成時之情況，認為適當者，亦得為證據。當事人、代理人或
    辯護人於法院調查證據時，知有第159條第1項不得為證據之
    情形，而未於言詞辯論終結前聲明異議者，視為有前項之同
    意，刑事訴訟法第159條第1項及第159條之5分別定有明文。
    查本案言詞辯論終結前，檢察官、被告曾韋仁及其辯護人均
    未就本判決所引用之各該被告以外之人於審判外之陳述及所
    調查之證據主張有刑事訴訟法第159條第1項不得為證據之情
    形，而均同意作為證據（見本院卷第71至79頁），本院審酌
    該證據作成時並無違法及證明力明顯過低之瑕疵等情況，認
    為適當，應有證據能力。至於所引其餘非屬供述證據部分，
    既不適用傳聞法則，亦非公務員違背法定程序所取得，依刑
    事訴訟法第158條之4反面解釋，同具證據能力。
貳、實體方面：
一、認定犯罪事實所憑之證據及認定之理由：　　
(一)上開事實，業據被告曾韋仁於偵查、原審及本院審理時均供
    認不諱，並有證人即查獲警員王孟彥於偵查時證述翔實（見
    偵卷第281至283頁）；復有被告以「BAND」、「WeChat」通
    訊軟體與警員間之對話翻拍照片、查獲現場照片等附卷為憑
    （見偵卷第107至114頁）。另被告為警查獲時，當場扣得之
    白色結晶1包（驗前實秤毛重12.6890公克、淨重11.7760公
    克），經送交通部民用航空局航空醫務中心鑑定結果，檢出
    第二級毒品甲基安非他命成分（驗餘淨重11.7493公克，純
    度93.1%，純質淨重10.9635公克），有該中心109年2月10日
    航藥鑑字第0000000、00000000號毒品鑑定書2份附卷可稽（
    見偵卷第229、231頁）；亦有如附表編號2所示之蘋果廠牌
    行動電話1支扣案可資佐證，足認被告上開自白與事實相符
    ，堪信為真實。
(二)按販賣毒品係違法行為，非可公然為之，且有其獨特之販售
    通路及管道，復無公定價格，容易增減分裝之份量，而每次
    買賣之價量，可能隨時依雙方關係深淺、資力、需求量及對
    行情之認知、來源是否充裕、查緝鬆嚴、購買者被查獲時供
    述購買對象之可能風險評估等，而異其標準，非可一概而論
    。關於被告上開交易毒品之犯行，固無從逕憑卷證資料而推
    認其所得獲致之具體利潤金額為何；然查，近年來政府為杜
    絕毒品之氾濫，對於查緝施用及販賣毒品之工作，無不嚴加
    執行，販賣毒品罪又係重罪，設若無利可圖，衡情一般持有
    毒品之人當無輕易將所持有之毒品轉售他人而甘冒於再次向
    他人購買時，被查獲移送法辦並受長期自由刑或生命刑剝奪
    危險之理，且不論係以何包裝之毒品，均可任意分裝或增減
    其份量，而每次買賣之價量，亦隨前開因素而為機動地調整
    ，因之販賣之利得，除經坦承犯行，或帳冊價量均臻明確外
    ，委難察得實情。職是之故，縱未確切查得販賣所得賺取之
    實際差價，但除別有事證，足認係按同一價格轉讓，確未牟
    利外，尚難執此即認非法販賣之事證有所不足，致知過坦承
    者難辭重典，飾詞否認者反得逞僥倖，而失情理之平（參最
    高法院93年度台上字第1651號、87年度台上字第3164號刑事
    判決意旨）。查警員係被告透過網路偶然結識之買家，雙方
    並無任何深厚親誼關係，苟非確有利益可圖，被告當無甘冒
    重罪風險，無償鋌而走險之理，被告確有從中獲利之營利意
    圖，至為灼然而堪認定。
(三)綜上所述，本案事證明確，被告犯行洵堪認定，應依法論科
    。
二、論罪之說明：
(一)新舊法比較：
    按行為後法律有變更者，適用行為時之法律，但行為後之法
    律有利於行為人者，適用最有利於行為人之法律，刑法第2
    條第1項定有明文。查被告行為後，毒品危害防制條例第4條
    第2項、第17條第2項之規定業經總統於109年1月15日修正公
    布，並自同年7月15日施行，修正前毒品危害防制條例第4條
    第2規定：「製造、運輸、販賣第二級毒品者，處無期徒刑
    或7年以上有期徒刑，得併科新臺幣1千萬元以下罰金」，修
    正後則規定：「製造、運輸、販賣第二級毒品者，處無期徒
    刑或10年以上有期徒刑，得併科新臺幣1千5百萬元以下罰金
    」；修正前毒品危害防制條例第17條第2項規定為：「犯第4
    條至第8條之罪於偵查及審判中均自白者，減輕其刑」，修
    正後則規定：「犯第4條至第8條之罪於偵查及歷次審判中均
    自白者，減輕其刑」，經比較新舊法結果，修正後毒品危害
    防制條例第4條第2項規定雖未更動販賣第二級毒品罪之構成
    要件及得科處之法定刑種，然已將有期徒刑、罰金刑上限提
    高；修正後毒品危害防制條例第17條第2項規定須於「偵查
    及歷次審判中均自白」，顯較修正前規定嚴格，均未有利於
    被告，依刑法第2條第1項前段規定，應一體適用被告行為時
    即修正前毒品危害防制條例之規定。
(二)按刑事偵查技術上所謂之「釣魚」，係指對於原已犯罪或具
    有犯罪故意之人，以設計引誘之方式，佯與之為對合行為，
    使其暴露犯罪事證，再加以逮捕或偵辦者而言；此項機會提
    供型之誘捕行為，純屬偵查犯罪技巧之範疇，因無故入人罪
    之教唆犯意，亦不具使人發生犯罪決意之行為，並未違反憲
    法對於基本人權之保障，且於公共利益之維護有其必要性（
    最高法院103年度台上字第4008號判決意旨參照），故經警
    方以釣魚方式逮捕之販賣毒品者，因販毒者原本即具有販賣
    之犯意，僅因警員佯裝購買而彰顯其犯行，自無何陷害可言
    ，不能援引「陷害教唆」主張免責；然因購買者並無購買真
    意，事實上不能真正完成買賣，因此販賣者應論以販賣未遂
    罪。查本件被告基於販賣第二級毒品以營利之犯意，傳送隱
    喻販賣毒品之訊息，可見被告原即有販賣第二級毒品以牟利
    之故意，且被告亦已著手於販賣第二級毒品犯罪行為之實行
    ，惟因佯裝買家之警員事實上既無購買毒品之真意，實際上
    尚無可能完成本案毒品交易，是核被告所為，係犯修正前毒
    品危害防制條例第4條第6項、第2項之販賣第二級毒品未遂
    罪；其販賣前持有第二級毒品之低度行為，為其販賣之高度
    行為所吸收，不另論罪。
(三)刑之減輕：
 1、被告已著手於販賣第二級毒品犯行，惟因佯裝買家之警員事
    實上並無購買毒品真意，是被告雖有販賣毒品之意，事實上
    仍無由完成買賣毒品行為，其犯罪係屬未遂，應依刑法第25
    條第2項之規定，按既遂犯之刑度減輕之。
 2、按毒品危害防制條例第17條第2項規定，犯第4條至第8條之
    罪於偵查及審判中自白者，減輕其刑，旨在獎勵犯罪行為人
    之悛悔，同時使偵、審機關易於發現真實，以利毒品查緝，
    俾收防制毒品危害之效；從而祇須在偵查及審判階段各有一
    次以上之自白，不論該被告之自白，係出於自動或被動、簡
    單或詳細，並其自白後有無翻異，即應依法減輕其刑。查被
    告於偵查及本院審理時均自白本件販賣第二級毒品未遂犯行
    ，應依修正前毒品危害防制條例第17條第2項之規定，減輕
    其刑。
 3、被告就本件販賣第二級毒品未遂犯行，有上開2種減輕事由
    ，應依法遞減之。
(四)毒品危害防制條例第17條第1項所稱「供出毒品來源」，依
    該條項文義及立法目的解釋，係指供出與其所犯罪有關之「
    本案毒品來源」而言。所謂「供出毒品來源，因而查獲」，
    必以被告所稱供應自己毒品之人與嗣後查獲之其他正犯或共
    犯間，具有關聯性，始稱充足。具體以言，必須所供出之毒
    品來源，與其被訴之各該違反毒品危害防制條例犯行有直接
    關聯者，始得減免其刑，並非漫無限制。若被告所供出之毒
    品來源與其所犯之本案無關，而係另案犯罪之毒品來源，縱
    警方因而查獲他案之正犯或共犯，祇能就該另案依上述規定
    減輕或免除其刑，尚不能就與其供出毒品來源無關之本案予
    以減輕或免除其刑。查臺北市政府警察局刑事警察大隊依被
    告之供述，於109年4月7日在桃園市○○區○○路00號0樓查獲上
    游張一中（綽號「大頭」男子）及張一中上游詹耀東，業已
    移送臺灣桃園地方檢察署檢察官偵辦中，然未因被告之供述
    查獲謝岳聖等情，有臺北市政府警察局刑事警察大隊110年8
    月26日北市警刑大二字第1103049085號函及本院公務電話紀
    錄附卷可查（見本院卷第89頁）；又張一中、詹耀東雖因涉
    嫌販賣第二級毒品經檢察官提起公訴在案（見原審卷二第19
    至23頁），然依起訴書所載犯罪事實可知，張一中、詹耀東
    被訴者乃被告於109年4月7日配合警方查緝之販賣第二級毒
    品未遂犯行，犯罪時間在被告所犯販賣第二級毒品未遂犯行
    之後，被告所供出之毒品來源與其所犯本案犯行並無先後之
    因果關係，與毒品危害防制條例第17條第1項規定不符，而
    無從適用該條項規定，僅於量處具體宣告刑時併予審酌。
(五)本案不適用刑法第59條規定：
 　 按刑法第59條規定犯罪之情狀顯可憫恕，認科以最低度刑仍
    嫌過重者，得酌量減輕其刑，此雖為法院依法得行使裁量事
    項，然非漫無限制，必須犯罪另有特殊原因、環境與情狀，
    在客觀上足以引起一般人之同情，認為即予宣告法定低度刑
    期，猶嫌過重者，始有其適用。是以，為此項裁量減輕其刑
    時，必須就被告全部犯罪情狀予以審酌，在客觀上是否有足
    以引起社會上一般人之同情，而可憫恕情形，始謂適法（最
    高法院88年度台上字第6683號判決意旨可參）。查被告上開
    犯行，經依毒品危害防制條例第17條第2項及刑法第25條第2
    項遞減其刑後，已無情輕法重之感，尤以毒品危害防制條例
    第4條第2項既修正施行未久（於109年1月15日修正公布，於
    109年7月15日生效施行），其法定刑度符合最新主流民意，
    更應從嚴適用刑法第59條（最高法院109年度台上字第2001
    號判決要旨參照）；況被告犯罪之動機無非圖謀己利，難認
    有何特殊之原因與環境，依據客觀觀察足以引起一般同情，
    當無再援引刑法第59條之規定減輕其刑之餘地。
(六)本案不適用緩刑規定：
　　按受2年以下有期徒刑、拘役或罰金之宣告，而有下列情形
    之一，認以暫不執行為適當者，得宣告2年以上5年以下之緩
    刑，其期間自裁判確定之日起算：一、未曾因故意犯罪受有
    期徒刑以上刑之宣告者。二、前因故意犯罪受有期徒刑以上
    刑之宣告，執行完畢或赦免後，5年以內未曾因故意犯罪受
    有期徒刑以上刑之宣告者，刑法第74條第1項定有明文。查
    被告為本案犯行後，另因違反毒品危害防制條例案件，經原
    審法院以110年度桃簡字第1100號判決判處有期徒刑3月，於
    110年7月8日確定，並於111年1月6日執行完畢，有本院被告
    前案紀錄表1份存卷可參（見本院卷第32頁），是被告於本
    案判決前曾因故意犯罪經判處有期徒刑以上之罪確定，核與
    刑法第74條第1項得予宣告緩刑之要件不符，本案自無從為
    緩刑之宣告，併此敘明。　　
三、維持原判決及駁回上訴之理由：
(一)本院綜合調查證據結果，認原審以被告犯罪事證明確，據以
    論罪科刑，爰以行為人之責任為基礎，並審酌被告正值青年
    ，不思依循正軌賺取金錢，竟意圖牟利而販賣第二級毒品甲
    基安非他命，戕害國民身心健康及危害社會治安程度非輕，
    衡以被告素行、智識程度、家庭狀況、販賣毒品未遂之情節
    暨犯後坦認犯行，且提供具體有效之情資使警方查獲張一中
    等人販賣毒品之犯行，所為實已有助防制毒品氾濫或更為擴
    散，犯後態度良好等一切情狀，量處有期徒刑1年10月。復
    就沒收部分說明：⒈扣案如附表編號1所示之第二級毒品甲基
    安非他命1包（因包裝袋所含之毒品成分量微無法析離，應
    整體視為毒品），檢出第二級毒品甲基安非他命陽性反應，
    已如前述，核屬查獲之第二級毒品，爰依毒品危害防制條例
    第18條第1項前段規定沒收銷燬；至鑑定時供鑑定所取樣之0
    .0267公克，因鑑定時已檢驗用罄而不存在，該部分自無庸
    再宣告沒收銷燬。⒉扣案如附表編號2所示之蘋果廠牌行動電
    話1支，為被告所有，供其用以傳送販賣毒品訊息及聯絡販
    賣第二級毒品，業據被告供陳明確（見原審卷二第196頁）
    ，應依毒品危害防制條例第19條第1項規定宣告沒收。⒊至本
    案其餘扣案物，未經本判決敘及者，依卷內事證審認與本案
    所涉販賣第二級毒品未遂罪無涉，自不宣告沒收。經核原審
    之認事用法，均無違誤，量刑及上開宣告沒收及不予宣告沒
    收部分亦屬妥適。
(二)被告上訴意旨略以：我已認罪，目前有正常工作，希望能再
    減輕量刑及緩刑機會，且我有供出上游乙節。按量刑輕重，
    屬法院得依職權自由裁量之事項，苟其量刑已以行為人之責
    任為基礎，並斟酌刑法第57條各款所列情狀，在法定刑度內
    ，酌量科刑，無偏執一端，致明顯失出失入情形，自不得指
    為不當或違法（最高法院103年度台上字第291號、第331號
    判決意旨參照），且在同一犯罪事實與情節，如別無其他加
    重或減輕之原因，下級審量定之刑，亦無過重或失輕之不當
    情形，則上級審法院對下級審法院之職權行使，原則上應予
    尊重（最高法院85年度台上字第2446號判決意旨參照）。查
    本案原審量刑時，已以行為人之責任為基礎，審酌刑法第57
    條各款所列情狀而為刑之量定，其所為量刑並未逾越法定刑
    度，亦無違背公平正義之精神，客觀上不生量刑過重過輕之
    裁量權濫用，且原審既已詳細記載量刑審酌上揭各項被告之
    犯後態度、智識程度、家庭生活狀況、犯罪之動機、目的、
    手段、未遂之犯罪情節、對社會危害等一切情狀，予以綜合
    考量後在法定刑內予以量刑，尚無違比例原則及罪刑相當原
    則，難認有何不當；且本案不適用刑法第59條及緩刑規定，
    亦無毒品危害防制條例第17條第1項減輕規定之適用，均已
    論駁如前。綜上，被告及其辯護人上訴主張各節均為無理由
    ，應予駁回。
據上論斷，應依刑事訴訟法第368條，判決如主文。
本案經檢察官林奕瑋提起公訴，檢察官張瑞娟到庭執行職務。
中　　華　　民　　國　　111 　年　　9 　　月　　6 　　日
                  刑事第十七庭  審判長法　官  鄭水銓
                                      法　官  沈君玲
                                      法　官  姜麗君
以上正本證明與原本無異。
如不服本判決，應於收受送達後20日內向本院提出上訴書狀，其
未敘述上訴之理由者並得於提起上訴後20日內向本院補提理由書
（均須按他造當事人之人數附繕本）「切勿逕送上級法院」。
                                      書記官  許俊鴻
中　　華　　民　　國　　111 　年　　9 　　月　　6 　　日
附錄本案論罪科刑法條全文：
修正前毒品危害防制條例第4條
製造、運輸、販賣第一級毒品者，處死刑或無期徒刑；處無期徒
刑者，得併科新臺幣2 千萬元以下罰金。
製造、運輸、販賣第二級毒品者，處無期徒刑或7 年以上有期徒
刑，得併科新臺幣1 千萬元以下罰金。
製造、運輸、販賣第三級毒品者，處7 年以上有期徒刑，得併科
新臺幣7 百萬元以下罰金。
製造、運輸、販賣第四級毒品者，處5 年以上12年以下有期徒刑
，得併科新臺幣3 百萬元以下罰金。
製造、運輸、販賣專供製造或施用毒品之器具者，處1 年以上7
年以下有期徒刑，得併科新臺幣1 百萬元以下罰金。
前五項之未遂犯罰之。 
附表：
編號 物品名稱、數量 宣告內容 1 扣案之第二級毒品甲基安非他命1包（含包裝袋1個，驗餘淨重11.7493公克） 沒收銷燬 2 扣案之蘋果廠牌行動電話1支(門號：0000000000號、IMEI：000000000000000) 沒收